【裁判字號】    92,聲再,48
【裁判日期】    920509
【裁判案由】    聲請再審
【裁判全文】
臺灣高等法院刑事裁定                              九十二年度聲再字第四八號
    再審聲請人
    即受判決人  乙○○
                甲○○
右列聲請人因偽造文書等案件，對於本院九十年度上訴字第四０三三號中華民國九十
二年一月九日確定判決（起訴案號：台灣台北地方法院檢察署八十七年度偵字第二二
四三一號），聲請再審，本院裁定如左：
    主  文
再審之聲請駁回。
    理  由
一、按刑事訴訟法規定之再審及非常上訴，均為救濟已確定判決之方法，惟再審係為
    原確定判決認定事實錯誤而設之救濟程序，而非常上訴旨在糾正原確定判決違背
    法令之錯誤，二者迥不相侔。又依刑事訴訟法第四百二十一條規定，不得上訴於
    第三審法院之案件，除前條（指第四百二十條）規定外，其經第二審確定之有罪
    判決，如就足生影響於判決之重要證據漏未審酌者，亦得為受判決人之利益聲請
    再審。此所謂漏未審酌，係指該重要證據業已提出，未予審酌而言，且該證據足
    生影響於判決者為限。
二、本院原判決如附件所示。
三、本件聲請意旨略以：
    告訴人是否知悉該批珠寶上所鑲工之Ｋ金部分，並非十八Ｋ金而係十四Ｋ金，
      告訴人所稱受詐欺之珠寶飾品，其Ｋ金品質如何，為告訴人是否受詐欺之關鍵
      事實及證據，且第一審調查過有利被告之證據，原判決完全未予審酌即撤銷第
      一審判決，亦屬重要證據漏未審酌。
    聲請人向來只做十四Ｋ金鑲工工作，與告訴人陳遠霞合作亦以十四Ｋ品質為之
      ，告訴人從未告知要用十八Ｋ金品質鑲工，且一般行家以均知不可能以一錢一
      千元之單價，做十八Ｋ金鑲工工作，原判決對於證人吳昌娟、張家豪、許志寬
      與告訴人陳遠霞自承之重要證詞（如附件四、五、六），完全漏未審酌。
    原判決未斟酌告訴人於第一審法院期間先不配合測謊及謊稱出國之事實，復於
      上訴時編稱其得了怪病致測謊出現誤差，原判決縱使推翻被告並未說謊、告訴
      人有說謊之測謊結果，然亦未審酌就告訴人何以規避鑑定及編造謊言之原因，
      且故意將其他有利證據，如吳昌娟之證詞，翁振誠之矛盾證詞忽略不審，致無
      法認定被告無罪（提出附件七、八、九、十、十一、十二）。
    告訴人一再聲稱，與被告合作，均要求十八Ｋ，沒要過十四Ｋ（如附件十三）
      ，然告訴人不僅事先知道被告僅做十四Ｋ鑲工，且根本就是告訴人教唆被告將
      原本打上五八五代號之珠寶，更改為代號七五０，被告辯護人曾於第二審提出
      乙紙四十六粒藍寶十四Ｋ金之項鍊照片（如附件十四），該項鍊係告訴人所購
      之十四Ｋ金品質項鍊，購買後交付被告四十六粒藍寶要求被告將兩者結合，有
      之五八五代號，更改為七五０，再加上被告不懂之ＪＡＨＡＮ，被告亦僅收取
      鑲工費用二萬三千元，而未收取Ｋ金價錢，惟原判決對此卻未審酌。
    原判決以告訴人提出之錄音帶譯文認被告以十四Ｋ金之鑲工，竟收取十八Ｋ金
      成色之費用，惟該錄音帶及譯文均係告訴人自行提出，原判決就錄音帶全文內
      容漏未審酌調查與聽聞，自屬重要證據漏未審酌。
    告訴人提出之瑞士商ＲＯＹＡＬＳＷＩＳＳ，ＭＯＮＴＲＥＳ＆ＢＩＪＯＵＸ
      Ｓ．Ａ．之傳真、退貨單，瑞士商ＳＡＵＤＩＪＥＷＥＬＬＥＲＹＣＯ．之退
      貨單、瑞士海關所出具之文件均為影本（如附件十八），且文件上無傳真來源
      號碼等一般應記載事項，傳真內容是否屬實均未驗證，原判決卻漏未審酌調查
      正確性即逕認遭退貨之珠寶係被告所鑲工，思考邏輯嫌跳躍，且屬違法。
    依被告所提十八Ｋ金進價成本估價單（如附件十九），載明十八Ｋ金進價成本
      即達一千二百元，被告不可能與告訴人約定以一錢一千元之代價鑲十八Ｋ品質
      ，況且歷次被告與告訴人生意往來送貨單上均明確記載「Ｋ白金之單價為一千
      元整」，惟原判決未據審酌（並提出附件二十、二十一）。
    告訴人所聲稱之遭退珠寶，是否皆為新作，亦或先鑲五八五代號，後來才改成
      七五０代號？修改單就是是告訴人指示修改？抑或被告內部文件，均攸關告訴
      人是否事先知道被告鑲工為十四Ｋ金。地檢署於八十八年五月十三日偵訊筆錄
      即記載：告訴人所提出被告加工之珠寶鑽戒，其中有打五八五及七五０的，有
      的打七五０，有的五八五未完全塗掉，可見前開退件珠寶，絕非全係新作，且
      若被告要以十四Ｋ瓜代十八Ｋ欺騙告訴人又何須在金飾上自己打上所謂十四Ｋ
      之代碼「五八五」印記呢？或者先打上「五八五」，事後再抹不乾淨呢？顯示
      被告交件予告訴人，就是做「十四Ｋ」，打「五八五」，而事後受告訴人指示
      修改被告並無詐欺，且原判決函請法務部調查局對告訴人實施測謊，研判有說
      謊，惟原判決以該鑑定報告顯有疑議，明顯偏頗告訴人，且與一般常情不符，
      況告訴人歷次有關修改單之陳述多處矛盾，足見告訴人指述先後不一而顯有瑕
      疵（如附件二十三、二十四、二十五、二十六），但原判決卻漏未審酌。
    告訴人僅在偵查中提示部分珠寶樣品，被告僅在偵查階段實際接觸過部分珠寶
      ，且並非確定為自己所加工，然自第一審至第二審，均未再實地勘驗珠寶原件
      ，且原判決理由竟以他案（台灣板橋地方法院檢察署八十七年度偵字第二三五
      九五號）之勘驗筆錄為據逕認被告已承認退貨珠寶全數為其所承做，恐與事實
      不合，故自偵查至第二審判決，均未曾實際勘驗告訴人指訴之珠寶全數亦未用
      公正儀器檢驗過全數珠寶，任憑告訴人指摘結果，其採證過程顯有瑕疵，因此
      ，地檢署勘驗之珠寶是否為瑞士海關退貨之珠寶？該批退貨之珠寶是否確為被
      告所鑲工？該批遭退貨之珠寶是否與送鑑定之珠寶相同？照片中之珠寶是否仍
      為遭瑞士退貨之珠寶？照片中之珠寶是否為被告所鑲工？照片中之珠寶鑲之Ｋ
      金代碼為何？全部未經驗證，原判決漏未調查。
四、經查：
    (一)聲請理由部分：
      聲請理由以原判決未記載證人吳昌娟、張家豪、許志寬及告訴人之陳述，並
      提出十八Ｋ金進價成本估價單（附件十九）記載其進價成本即達每錢一千二百
      元，及送貨單亦記載「Ｋ白金之單價為一千元整」以佐。經查：依聲請意旨所
      示，吳昌娟於第一審審理時陳明：十四Ｋ金之時價約一錢一千元，及未聽過告
      訴人有特別強調訂製十八Ｋ金，張家豪則表示：只做十四Ｋ金，客人看到價目
      一千元，就會認為是十四Ｋ金的價位，許志寬則稱：通常報價單上寫一千元是
      比較不可能是會作十八Ｋ金，不過還是要看與客戶的默契等語，以上三名證人
      之陳述，僅說明聲請人有製作十四Ｋ金鑲工，但非即可推論告訴人確向聲請人
      要求十四Ｋ金鑲工。又依聲請狀附件四所示，當日法官訊以：「有無可能做十
      八Ｋ金的東西，只收十四Ｋ金的價錢」，吳昌娟答覆「絕不可能」，法官繼之
      訊問告訴人，告訴人始稱：「收十四Ｋ金的價錢是不可能作十八Ｋ金的東西」
      ，衡諸訊問內容前後文，尚無不合，至告訴人稱「但乙○○不是要賺我鑲工的
      錢，而是要賺鑽石的錢」，而查聲請意旨，聲請人稱當時係收取低於十八Ｋ金
      鑲工時價即每錢一千元鑲工之價格（詳後述），原判決亦於理由三載明「委託
      承做數量較多時，其價格會應相對較低」，顯然係低於當時十八Ｋ金之時價，
      是以，告訴人前開所言：聲請人不是要賺鑲工的錢等語，並無相悖之處，至於
      告訴人所稱：聲請人要賺鑽石的錢，惟此係告訴人主觀認知，並不影響法院判
      斷，不足影響原確定判決所認事實。另聲請意旨所提出之進價成本估價單固
      載明ＡＵ七五０／五四二之成色，每公克新台幣三百二十一元（以手寫註記一
      錢一千二百零四元），但於英文說明中記載：上開價錢僅為參考價，實際成交
      價仍應以訂貨時為準，是以尚難遽以認定聲請人十八Ｋ金之真實進價成本若干
      ﹔況於判決理由三第二十行以下載明不採聲請人所提出台北市金銀珠寶商業同
      業工會函覆：十四Ｋ金每錢八百八十元至九百一十元、十八Ｋ金約為一千一百
      三十五元至一千一百八十元間之理由，並稱：告訴人之前委託被告承作鑲工時
      之價錢，亦係相同價格，告訴人於八十七年間曾發現被聲請人以十四Ｋ金充當
      十八Ｋ金，即立即要求更換，可見聲請人明知告訴人要求十八Ｋ金甚明，復參
      以承作量大時，價格相對較低之一般商場習慣，足認聲請人所收取之價錢係十
      八Ｋ金之價錢。從而，雖其理由未記載證人吳昌娟、張家豪、許志寬及告訴人
      上開所稱，亦未斟酌前揭之十八Ｋ金進價成本估價單、送貨單，亦不足動搖原
      判決認定事實之基礎。
    (二)聲請理由部分：
      關於聲請理由告訴人陳遠霞是否知悉該批珠寶係以十四ｋ金鑲工，已經原確
      定判決於判決理由二第六行以下敘明不採聲請人所辯告訴人自始即指示以十四
      Ｋ金鑲工並要求改鑲蝕七五０代號之理由；而關於聲請理由告訴人及聲請人
      於八十九年十二月十九日經法務調查局實施測謊一節，經查：原確定判決以其
      測謊結果顯有疑議，而依其他證據認定聲請人犯行，業據原判決理由四記載甚
      明，自無漏未斟酌情形，至於聲請人所指告訴人編造出國謊言以規避測謊鑑定
      等情，殊與本件犯罪事實無直接關係，尚非屬重要證據漏未審酌。又按證人之
      證言雖前後不符，究竟何為可採，法院本得依其自由心證予以斟酌，非謂一有
      不符，即應認其全部均為不可採然其真實事實之陳述，若果與真實性無礙時，
      則仍非不得予以採信（最高法院七十四年台上字第一五九九號判例參照）。經
      查，聲請人所提出之證據（即聲請狀附件二三、二五、十三、二六），雖見告
      訴人有關證言前後不一，惟均堅稱當時係要求製作十八ｋ金鑲工，基本事實之
      陳述相同，且原判決認定犯罪事實之證據，非僅以告訴人所指為憑，並參酌其
      他證據，是以聲請意旨所指原判決對於告訴人前後指訴不一情形漏未審酌，
      尚無理由。至聲請意旨所指原判決漏未斟酌吳昌娟、翁振誠有利證言，其中
      吳昌娟證言部分，已如前述，而翁振誠部分，由聲請人提出之附件六中有關證
      人翁振誠之證言觀之，其並未為有利於聲請人之證述，證詞亦無矛盾。
    (三)聲請理由部分：
      聲請人所指錄音帶譯文係告訴人所提出，已經原判決理由三第十二行以下載明
      ：「被告二人就上開錄音帶內容亦坦承係渠二人與告訴人陳遠霞之對話內容」
      ，聲請人既對證據真實性不加爭執，原判決採為認定事實基礎，自無不合。至
      於聲請意旨所指原審「未親聞調查錄音帶內容，亦未比對錄音帶內容是否與錄
      音帶譯文或偵審筆錄相同」乙節，僅及「審判期日調查證據之方法」有否詳
      盡，與前開所述「重要證據漏未審酌」無。
    (四)聲請理由部分：
      聲請意旨以告訴人提出之瑞士商ＲＯＹＡＬＳＷＩＳＳ，ＭＯＮＴＲＥＳ＆Ｂ
      ＩＪＯＵＸＳ．Ａ．之傳真、退貨單，瑞士商ＳＡＵＤＩＪＥＷＥＬＬＥＲＹ
      ＣＯ．之退貨單、瑞士海關所出具之文件均為影本，亦無記載來源，傳真內容
      是否屬實均未驗證等語，此係審判期日應調查之證據而未予調查，乃屬判決是
      否違法，非再審法院所得審酌。
    (五)聲請理由部分：
      聲請人所提出八十六年十二月十七日「藍寶套鍊」送貨單（附件十六），指稱
      告訴人交付十四Ｋ金項鍊及四十六顆藍寶石，而於八十七年四、五月間，告訴
      人再將原先十四Ｋ金項鍊註記之五八五代號，變更為七五０等語，惟查，該送
      貨單並未記載項鍊成色如何，僅記載單價及總價，無以得知究竟是否為十四Ｋ
      項鍊，況聲請人亦未提出證據證明告訴人確於八十七年四、五月間要求聲請人
      變更項鍊註記為七五０，自不僅憑聲請人空言即認原判決有何重要證據漏未審
      酌。
    (六)聲請理由部分：
      聲請意旨雖稱偵查中檢察官僅提示部分珠寶，且並非確定係自己加工，惟依聲
      請狀附件二五所示，聲請人於提示樣品後坦承「應該是（問：是你加工？）」
      ，嗣檢察官當庭勘驗告訴人所帶來珠寶一批，聲請人稱：「我是做五八五的東
      西，而這是告訴人要七五０的成色，我才把五八五塗掉，打七五０的」、「應
      該也是沒錯（問：客戶退回那批南洋珠項鍊一付是你加工？）」，顯見聲請人
      已檢視全部珠寶，且無異議。雖檢察官當庭僅以儀器檢測南洋珠耳環為十四Ｋ
      ，並未記載檢測全部珠寶，惟聲請人已承認該批珠寶係其所作十四Ｋ金鑲工，
      經檢察官訊以：「對於測試成色不足有何意見？」，聲請人則答稱：「沒意見
      ，但都是告訴人要我們更改的」，足認聲請人對於其以十四Ｋ承作該批珠寶並
      無異議，始終僅係辯稱係應告訴人要求才變更註記為七五０，聲請人既於偵查
      中坦承該批珠寶惟其所承作，是原判決未實際勘驗全數珠寶，對於判決亦無影
      響。又，原判決理由二、三分別引用檢察官勘驗筆錄及台灣板橋地方法院檢察
      署八十七年偵字第二三五九五號之不起訴處分書為證據，惟偵查筆錄及不起訴
      處分書係以文書之記載內容意義作為證據，性質屬證據文書，依刑事訴訟法第
      一百六十四條規定，其調查方式係以證物應示被告令其辨認，自得為認定犯罪
      事實之證據資料（最高法院七十六年台上字第五六九四號判例），並不因非本
      案之偵查程序而有異，第一審及原判決爰引前開偵訊筆錄及不起訴書，自非違
      法。
五、綜上所述，本件聲請再審尚無理由，應予駁回。
據上論斷，應依刑事訴訟法第四百三十四條第一項，裁定如主文。
中      華      民      國    九十二    年      五      月      九      日
                              臺灣高等法院刑事第二十四庭
                                  審判長法  官  陳  貽  男
                                        法  官  徐  世  禎
                                        法  官  李  世  貴
右正本證明與原本無異。
不得抗告。
                                        書記官  魏  汝  萍
中      華      民      國    九十二    年      五      月      九      日
附件：
臺灣高等法院刑事判決                            九十年度上訴字第四三三號
    上  訴  人  臺灣臺北地方法院檢察署檢察官
    被      告  乙○○  男三十一歲（民國○○○年○月○日生）
                        住台北市○○街一五六巷二十二弄九號一樓
                        居台北縣永和市○○路一二○號一樓
                        身分證統一編號：Ｚ000000000號
                甲○○  男二十六歲（民國○○○年○○月○○日生）
                        住台北市○○街一五六巷二十二弄九號一樓
                        居台北縣永和市○○路一二○號一樓
                        身分證統一編號：Ｚ000000000號
    共      同
    選任辯護人  田振慶律師
                陳芬芬律師
右上訴人因偽造文書等案件，不服臺灣台北地方法院八十八年度訴字第九八○號，中
華民國九十年十月五日第一審判決（起訴案號：臺灣台北地方法院檢察署八十七年度
偵字第二二四三一號）提起上訴，本院判決如左：
    主  文
原判決撤銷。
乙○○、甲○○共同意圖為自己不法之所有，以詐術使人將本人之物交付，各處有期
徒刑陸月，如易科罰金，均以參佰元折算壹日。
    事  實
一、乙○○、甲○○係夫妻，二人共同在經營尚格珠寶工作室，民國八十七年四至六
    月間，竟共同意圖為自己不法之所有，基於犯意之聯絡，將陳遠霞委託以十八Ｋ
    （代號七五０）鑲工之如附表所示珠寶一批，連工帶料約新台幣（下同）三百二
    十八萬七千七百三十三元，以十四Ｋ（代號五八五）冒充之，並在珠寶之Ｋ金部
    分上鑲蝕七五０代號，乙○○、甲○○二人並在其業務上登載之八十七年四月三
    日送貨修改單六紙登載為不實之七五０代號後交予陳遠霞，足以生損害於陳遠霞
    ，並致使陳遠霞陷於錯誤，於收貨後，乃支付十八Ｋ（代號七五０）鑲工價格之
    現金及支票七紙予乙○○、甲○○。詎該批珠寶經陳遠霞賣予瑞士商家後，竟接
    獲瑞士商家通知表示該批貨物經檢驗發現Ｋ金成色不足而終止交易退貨，陳遠霞
    始知受騙。
二、案經陳遠霞訴由臺灣臺北地方法院檢察署檢察官偵查起訴。
    理  由
一、訊據被告乙○○、甲○○二人對於告訴人陳遠霞委託渠等鑲工之如附表所示珠寶
    一批，其上所鑲工之Ｋ金成色確為十四Ｋ金（代號應為五八五），渠等於其上標
    示十八Ｋ金代號七五０之事實坦認不諱，然均堅決否認有何業務上登載不實及詐
    欺取財之犯行，被告乙○○辯稱：鑲工於珠寶上之Ｋ金雖為十四Ｋ金之成色，但
    其只收十四Ｋ金之價格，並未向告訴人收取十八Ｋ金之價錢，並未詐欺告訴人等
    語；被告甲○○則以渠等在如附表所示珠寶之Ｋ金上鑲蝕七五０代號，係應告訴
    人陳遠霞之要求方將其上之五八五代號塗掉，改鑲蝕七五０代號等語。
二、惟查右揭事實，業據告訴人陳遠霞指述歷歷，並有瑞士商ROYAL SWISS, MONTRES
    & BIJOUX, S.A.之傳真及退貨單、瑞士商SAUDI JEWELLEY CO.之退貨單、瑞士海
    關出具之文件一紙、被告二人對於右揭時、地在前開如附表所示珠寶之Ｋ金部分
    鑲蝕七五０代號之事實業，已坦認不諱，核與告訴人陳遠霞指訴情節相符，而經
    檢察官當庭勘驗如附件之珠寶一批，其上之標識確係 「750」無誤，復有勘驗筆
    錄在卷可稽，是此部分之事實業堪認定。至於告訴人陳遠霞是否知悉被告乙○○
    、甲○○二人於該批珠寶上所鑲工之Ｋ金部分並非十八Ｋ金而係十四Ｋ金乙節，
    自關乎被告二人是否有意圖為自己不法之所有以及對告訴人施展詐術之情事，查
    依告訴人陳遠霞所述，其與被告間雙方之鑲工珠寶交易生意往來只有口頭約定及
    送貨單，至於告訴人陳遠霞是否知悉送貨修改單一事，因該八十七年四月三日送
    貨修改單係被告甲○○將五八五代號塗掉，改成七五０代號，此經被告甲○○供
    認不諱，惟其辯稱係告訴人陳遠霞要伊修改等語，經質之告訴人陳遠霞始終否認
    其事，並稱修改單均係被告二人之內部作業，伊並不瞭解被告二人之內部如何作
    業等語（見八十八年四月十五日偵訊筆錄）雙方各執一詞，然查告訴人陳遠霞所
    稱伊外銷貨品要求之品質均需十八Ｋ金，從不收十四Ｋ金等語，業據證人翁振誠
    到庭證稱伊曾與告訴人合作過一年，告訴人係作國外市場生意，鑲工部份必須是
    十八Ｋ，於鑲工業中的Ｋ金價格並非重要，重要的是珠寶本身，索的價錢較高則
    是包括設計費等語（見偵查卷第八十八年一月二十八日偵查筆錄）。又上開送貨
    修改單其上並無任何屬於告訴人陳遠霞認可之簽名字跡，而其餘經告訴人簽名之
    送貨單其上Ｋ金部分亦僅記載總價並無記載標示品質或重量，且衡諸常理，金飾
    首飾上之品質標示乃消費者判斷品質之依據，如加以任意更改易使人陷於錯誤，
    被告二人係專業鑲工業者，若其果真僅向告訴人收取十四Ｋ金品質之價格，是否
    會僅因客戶之要求即違背其誠信擔負隱匿真實品質而欺瞞不知情之第三人之責任
    ，亦屬可疑。況八十七年四月初告訴人之珠寶已因非十八Ｋ金而遭退貨，並要求
    被告重新製作十八Ｋ，斯時被告對於告訴人所需之Ｋ金為十八Ｋ金，應已知悉，
    而告訴人對前批貨遭退貨，焉有可能就系爭三百二十八萬餘元之珠寶不要求必須
    以十八Ｋ鑲工之理？故被告辯稱告訴人自始即指示伊以十四Ｋ鑲工，如附表所示
    珠寶之Ｋ金上鑲蝕七五０代號，係應告訴人陳遠霞之要求方將其上之五八五代號
    塗掉，改鑲蝕七五０代號等語，尚難採信。苟告訴人原先並非與被告約定以十八
    Ｋ（代號七五０）鑲工承作，被告亦不致於輕易替告訴人重新鑲工之理。從而上
    述送貨修改單顯係被告內部私下修改之單據，被告所稱係告訴人要求更改乙節，
    自難以採信。
三、依告訴人陳遠霞所提之其出貨之瑞士商瑞士商ＲＯＹＡＬＳＷＩＳＳ，ＭＯＮＴ
    ＲＥＳ＆ＢＩＪＯＵＸＳ．Ａ．之傳真、退貨單、瑞士商ＳＡＵＤＩＪＥＷＥＬ
    ＬＥＲＹＣＯ．之退貨單、瑞士海關所出具之文件等件均載明告訴人販賣至瑞士
    之珠寶上之Ｋ金部分成色確有不足十八Ｋ金且遭退貨之情事，此有ＲＯＹＡＬＳ
    ＷＩＳＳ，ＭＯＮＴＲＥＳ＆ＢＩＪＯＵＸＳ．Ａ之傳真及退貨單、瑞士商ＳＡ
    ＵＤＩＪＥＷＥＬＬＥＲＹＣＯ．之退貨單、瑞士海關出具之文件各一份在卷可
    按，足見告訴人認所稱其產品於八十七年八月間運抵瑞士之後，經該國海關檢驗
    認其上之Ｋ金成不足十八Ｋ金，而被拒絕入關乙節，確有其事。而經檢察官於另
    案台灣板橋地方法院檢察署八十七年度偵字第二三五九五號偵查時於八十八年一
    月十三日訊問時提示上開退貨單及告訴人遭退貨品供被告指認結果，發覺其鑲工
    之成品有五組七件確係被告所代工鑲造，此亦有台灣板橋地方法院檢察署八十七
    年度偵字第二三五九五號不起訴處分書附卷可按。再參以依告訴人所提出之八十
    七年九月二十八日其與被告間之對話錄音內容，其對話內容被告亦承認：「成色
    不足，確實是我們不對」、「「可是絕對不是只有我成色不足而已，我可以跟你
    肯定，翁先生一樣，法蘭克也一樣，絕對都成色不足，大家都是成色不足」等語
    （見一審卷第一宗第八十九頁）。被告二人就上開錄音帶內容亦坦承確係渠二人
    與告訴人陳遠霞之對話內容（見偵查卷八十八年四月十五日訊問筆錄）。益證告
    訴人所陳伊不知被告二人所製作之Ｋ金均為十四Ｋ金，且伊有向被告二人要求一
    定要製作十八Ｋ金成色之珠寶之指訴，應非子虛。被告二人既係以成色十四Ｋ金
    之物鑲工，竟向告訴人收取十八Ｋ金成色之費用，顯見有不法所有之意圖。被告
    另辯稱鑲工於珠寶上之Ｋ金雖為十四Ｋ金之成色，但其只收十四Ｋ金之價格，並
    未向告訴人收取十八Ｋ金之價錢云云。而依台北市金銀珠寶商業同業公會八十九
    年十二月十五日函，固說明Ｋ金原料成本、價格每錢約十四Ｋ金約為八百八十元
    至九百一十元間，十八Ｋ金約為一千一百三十五元至一千一百八十元間。然查本
    件告訴人之前委託被告承作鑲工時之價錢，亦係相同價格，且告訴人於八十七年
    三、四月間發現被告之產品中，有以十四Ｋ充當十八Ｋ情事時，立即要求被告必
    須將成色不足之十四Ｋ重新更替，，顯見被告對於瑞士商僅接受十八Ｋ金及告訴
    人均要求十八Ｋ金鑲工知之甚明。何況本件告訴人委請被告鑲工之貨款高達三百
    二十八萬餘元，告訴人所稱依一般商場習慣，委託承做的數量較多時，其價格會
    應相對較低等情，亦合乎常情。自難以上開公會所述之價格遽以認定告訴人係委
    託被告以十四Ｋ金鑲工珠寶為憑，亦足見被告收取之價格係十八Ｋ金之價錢，並
    非十四Ｋ金之價錢。被告所辯稱鑲工於告訴人珠寶上之Ｋ金雖為十四Ｋ金之成色
    ，但其只收十四Ｋ金之價格，並未向告訴人收取十八Ｋ金之價錢云云，難以採信
    。
四、又查原審於八十九年十一月十八日以北院文刑康八八訴九八０字第二五三一二號
    函請法務部調查局對告訴人及被告二人實施測謊鑑定，被告乙○○、甲○○於八
    十九年十二月十九日前往具有專業知識技能之該鑑定機關受測，經法務部調查局
    以精密之測謊儀器及專業可靠之測試問題對被告二人實施測謊，經測試後發現被
    告乙○○所稱「Ｋ金代號係陳遠霞交付變更」，被告甲○○所稱「繫爭（應為系
    爭之誤）之金飾係其前往陳遠霞住處取回」、「Ｋ金代號係陳遠霞交付變更」之
    有利供述，雖均無情緒波動反應，研判未說謊，告訴人陳遠霞則未前往測謊，有
    該局八十九年十二月二十二日（八九）陸（三）字第八九０九一八二三號鑑定通
    知書在卷可查。嗣法務部調查局將上開鑑定結果函覆原審並經原審定期審理本案
    後，告訴人陳稱因上開測謊日伊在國外，無法前往測謊而央請原審再次將之送至
    法務部調查局實施測謊，經原審再於九十年五月三十日以北院文刑康八八訴九八
    ０字第一一六０四號函請法務部調查局對告訴人實施測謊鑑定，告訴人於九十年
    八月十日前往受測，經測試後固發現告訴人所稱「系爭之修改單未曾當其面開立
    」之有利供述，經測試呈情緒波動反應，研判有說謊，此固有該局九十年八月十
    四日（九０）陸（三）字第九００三七二七五號鑑定通知書一紙可按，惟查測謊
    只是形成心證之補強證據，在我國刑事訴訟法上僅是鑑定之性質，鑑定人之鑑定
    ，雖足為證據資料之一種，但鑑定報告顯有疑義時，審理事實之法院仍應調查其
    他必要之證據，以資認定，不得專憑鑑定報告作為判決之唯一證據（最高法院四
    十年台上字第七一號判例意旨參照）本件本院經調查其他證據認定被告二人有犯
    罪行為已詳如前述，故不得僅憑此測謊鑑定執為被告無罪之論據，附此明。
  綜上事證，被告所辯均屬諉罪卸責之詞，不足採信，犯行堪以認定，應依法論科。
五、核被告二人所為，係犯刑法第二百十六條、第二百十五條之行使業務上登載不實
    文書罪及第三百三十九條第一項之詐欺取財罪。渠二人有犯意聯絡及行為分擔，
    均為共同正犯。業務上登載不實之低度行為為行使之高度行為所吸收不另論罪。
    所犯行使業務上登載不實、詐欺取財二罪有方法結果之牽連關係，應從一重之詐
    欺取財罪處斷。公訴人就行使業務上登載不實文書罪部分雖未經起訴，惟因該部
    分與被告所犯前開詐欺取財罪部分有方法結果之牽連關係，依審判不可分原則，
    為起訴效力所及，本院自得併予審理。原審未察，諭知無罪之判決，容有未當，
    應由本院撤銷改判。爰審酌被告二人犯罪之動機、目的、手段、所詐得財物之價
    值、對被害人所生之危害，被告二人犯罪後之態度等一切情狀，各量處如主文所
    示之刑，並均諭知易科罰金之折算標準。
六、被告犯罪後刑法第四十一條已於九十年一月四日修正，同年月十日經總統公布施
    行，由原來犯最重本刑為三年以下有期徒刑以下之刑之罪，而受六個月以下有期
    徒刑或拘役之宣告得易科罰金之要件，修改為犯最重本刑為五年以下有期徒刑以
    下之刑之罪，而受六個月以下有期徒刑或拘役之宣告得易科罰金之要件，比較新
    舊法，修正後新法對被告有利，自應依刑法第二條第一項前段規定，適用裁判時
    前開修正之刑法第四十一條第一項規定，併此敘明。
七、至於公訴意旨指被告乙○○、甲○○二人將告訴人陳遠霞委託以十八Ｋ（代號七
    五０）鑲工之如附表所示珠寶一批，以十四Ｋ（代號五八五）冒充之，並在珠寶
    之Ｋ金部分上鑲蝕七五０代號，因認被告二人另涉有刑法第二百二十條、第二百
    十六條、第二百十條之行使偽造私文書罪嫌云云。惟查刑法第二百十條之偽造私
    文書罪，係指無制作權人而偽造他人名義之文書為構成要件。如行為人對該文書
    本有制作權，縱令其制作之內容為虛構，且涉及他人之權利，除另成立其他罪名
    外，尚難論以前開偽造私文書罪（最高法院八十四年度台上字第五七八０號判決
    參照）。查上開珠寶之Ｋ金部分既係告訴人委託被告二人鑲工並鑲蝕代號於其上
    ，則被告二人就該批珠寶上鑲蝕何代號顯有製作及決定之權，揆之前揭說明，被
    告二人縱於該批僅有十四Ｋ金成色之珠寶上鑲蝕七五０代號以表該批珠寶之Ｋ金
    係屬十八Ｋ金，而未依該十四Ｋ金之確實成色標示為五八五，然無論被告二人係
    自行決定於其上鑲蝕代號七五０，抑或受告訴人之指示而於Ｋ金上鑲蝕七五０代
    號，因被告二人係有製作權之人，並非無製作權人，所為顯與刑法第二百二十條
    、第二百十條偽造私文書之構成要件不符，自難以刑法第二百十條偽造私文書之
    罪名相繩。故此部分被告二人不另成立行使偽造私文書罪，因公訴人認此部分與
    前開詐欺取財罪部分係一行為觸犯數罪名，為想像競合關係，爰不另為無罪之諭
    知，併予敘明。
據上論斷，應依刑事訴訟法第三百六十六十九條第一項前段、第三百六十四條，刑法
第二條第一項前段、第二十八條、第二百十六條、第二百十五條、第三百三十九條第
一項、第五十五條、第四十一條第一項，罰金罰鍰提高標準條例第一條前段、第二條
，判決如主文。
本案經檢察官蔡瑞宗到庭執行職務。
中      華      民      國    九十二    年      一      月      九      日
                              臺灣高等法院刑事第十七庭
                                  審判長法  官  許  錦  印
                                        法  官  許  宗  和
                                        法  官  周  煙  平
右正本證明與原本無異。
檢察官部分如不服本判決應於收受送達後十日內向本院提出上訴書狀，其未述上訴之
理由者並得於提起上訴後十日內向本院補提理由書（均須按他造當事人之人數附繕本
）。
                                        書記官  楊  妙  恩
中    華    民    國     九十二   年       一       月        十四      日
附錄本判決論罪科刑法條：
中華民國刑法第三百三十九條：
 (普通詐欺罪)
意圖為自己或第三人不法之所有，以詐術使人將本人或第三人之物交付者
，處五年以下有期徒刑、拘役或科或併科一千元以下罰金。
以前項方法得財產上不法之利益或使第三人得之者，亦同。
前二項之未遂犯罰之。


司法院資訊處製作；財團法人民間司法改革基金會備份。
